臺北高等行政法院裁定
　　　　　　　　　　　　　　　　　　 95年度簡字第00570號
原　　　告　甲○○
被　　　告　臺灣警察專科學校
代　表　人　乙○○（校長）
上列當事人間因償還公費事件，原告不服內政部中華民國95年6
月7日台內訴字第0950044726號訴願決定，提起行政訴訟，本院
裁定如下：
    主　文
原告之訴駁回。
訴訟費用由原告負擔。
    理　由
一、按起訴不備其他要件者，行政法院應以裁定駁回之，此觀行
    政訴訟法第107 條第1 項第10款後段之規定甚明。又「人民
    因中央或地方機關之違法行政處分，認為損害其權利或法律
    上之利益，經依訴願法提起訴願而不服決定，或提起訴願逾
    三個月不為決定，或延長訴願決定期間逾二個月不為決定者
    ，得向高等行政法院提起撤銷訴訟。」行政訴訟法第4 條第
    1 項定有明文。故提起撤銷訴訟，以有行政處分之存在為前
    提，而所謂行政處分，依行政程序法第92條規定，係指行政
    機關就公法上具體事件所為之決定或其他公權力措施而對外
    發生法律效果之單方行政行為；至於行政機關就行政契約之
    履行或賠償所為之通知，係基於行政契約效力所為之觀念通
    知，並非行政處分，自不得以之作為提起撤銷訴訟之標的。
二、原告參加民國80年特種考試警察人員考試錄取後，於81年11
    月3 日經納編臺灣警察專科學校石牌分校第142 期學生完成
    訓練，並於宜蘭縣政府警察局實習6 個月期滿，成績及格，
    經頒發考試及格證書在案，82年7 月31日原告自行請辭獲准
    。被告於94年7 月8 日以警專總字第0940504284號函通知原
    告略以：「．．．依台端在學（或離職）時適用之『中央警
    官學校警察專科學校暨警察學校畢業學生服務年限辦法』（
    下稱服務年限辦法），台端未達服務年限規定，應賠償在學
    期間之教育費用計新臺幣5 萬1,294 元，請於文到20日內將
    賠償款匯寄本校．．．前項應賠償之教育費用，經以書面通
    知限期履行，若逾期不履行，本校依法移送行政執行處強制
    執行。」原告不服，於94年7 月22日提出陳情，經被告以94
    年9 月13日警專總字第0940505411號函復略以：「．．．三
    、另查服裝領用，因事隔多年，承辦服裝相關人員均予調整
    ，在本案未釐清前，服裝費暫時不予計算．．．五、暫時扣
    除服裝費3,500 元，台端計應繳生活津貼等其他賠償費用新
    臺幣4 萬7,794 元。」原告不服提起訴願，經內政部以94年
    11月30日台內訴字第0940007239號訴願決定，以原告係屬訓
    練期滿未依規定到職，並無在服務年限內離職之情事，被告
    逕認原告未達服務年限規定，依行為時服務年限辦法命原告
    賠償在學期間之教育費用，其適用法律顯有錯誤等由撤銷原
    處分，並責由被告於2 個月內查明應適用之法令依據後，另
    為適法之處理。被告即依訴願決定撤銷意旨，另以94年12月
    7 日警專總字第0940507558號函通知原告略以：「主旨：台
    端訓練期滿未依規定到職，依法應賠償在學期間之教育費用
    ，未能賠償者，由保證人（莊阿焰君）賠償．．．說明：．
    ．．二、本案依『特種考試警察人員考試錄取人員訓練辦法
    』（下稱訓練辦法）規定，台端訓練期滿未依規定到職，應
    賠償在學期間之教育費用計新臺幣4 萬7,794 元，請於文到
    20日內將賠償款匯寄本校，或親至本校總務處出納組繳交。
    三、台端如未能賠償前項應賠償之教育費用，依法由保證人
    莊阿焰君賠償。四、前項應賠償之教育費用，經以書面通知
    限期履行，若逾期不履行，本校依法移送行政執行處強制執
    行。」原告不服提起訴願遭決定駁回，遂提起行政訴訟。
三、按行政機關基於其法定職權，為達特定之行政目的，於不違
    反法律規定之前提下，自得與人民約定提供某種給付，並使
    接受給付者負合理之負擔或其他公法上對待給付之義務，而
    成立行政契約關係。查被告依行為時警察法第15條設立辦理
    警察教育，於被告受養成教育之學生，得享受公費待遇及津
    貼，依公務人員考試法施行細則第4 條第4 項授權考試院訂
    定之特種考試警察人員考試規則第9 條第2 項所定之特種考
    試警察人員考試錄取人員訓練辦法第7 條規定，應行訓練人
    員訓練期間自動申請退訓或重大違規退訓者，或訓練期滿未
    依規定到職及自實習期滿之日起六年內以任何理由請求離職
    者，均應賠償受期間全部費用。原告並於81年11月8 日經納
    編為臺灣警察專科學校石牌分校第142 期警員班學生訓練期
    間簽立入學保證書，承諾依前開考試規則第9 條規定志願接
    受警察專業訓練，否則應依前開訓練辦法第7 條規定辦理，
    核此法律關係應為公法契約關係。揆之首開說明，被告94年
    12月7 日警專總字第0940507558號函之性質應不生任何行政
    處分法律效果，其非行政處分，自不得對之提起撤銷訴訟。
    從而原告提起本件訴訟顯然不備其他要件，其不合法，應予
    駁回。
三、依行政訴訟法第107條第1項第10款、第104條、民事訴訟法
    第95條、第78條，裁定如主文。
中　　華　　民　　國　　96　　年　　3　　 月　　27　　日
                            　　　第一庭法  官　 楊莉莉
上為正本係照原本作成。
本件以訴訟事件所涉及之法律見解具有原則性者為限，始得於本
裁定送達後10日內向本院提出抗告狀（須按他造人數附繕本），
並經最高行政法院許可後方得抗告。
中　　華　　民　　國　　96　　年　　3 　　月　  27  　日
                                       書記官    許哲萍
